行　政　法　院　判　決　　　　　　　　　　　　　八十八年度判字第一九九四號
　　原　　　告　甲○○
　　訴訟代理人　楊宗儒　律師
　　被　　　告　台北市稅捐稽徵處
右當事人間因營業稅事件，原告不服財政部中華民國八十七年七月十五日台財訴第0
00000000號再訴願決定，提起行政訴訟，本院判決如左︰
　　主  文
原告之訴駁回。
　　事  實
緣原告八十一年度未依規定申請營業登記，擅自經營時裝、五金等買賣業務，營業收
入計新台幣（以下同）五二、三一四、二八六元（不含稅），未報繳營業稅，案經財
政部賦稅署查獲後將相關事證函移被告處理，乃核定原告未依規定申請營業登記擅自
營業，逃漏營業稅，應補徵營業稅二、六一五、七一四元，並按所漏稅額科處三倍罰
鍰計七、八四七、一○○元（計至百元為止）。原告不服，申請復查，未獲變更，乃
循序提起行政訴訟，茲摘兩造訴辯意旨於次：
原告起訴意旨略謂︰一、原告並無買賣成衣、五金之事實：原告與訴外人王增添只有
借貸之往來，談話紀錄中有買賣之記載，原誤為提領金額往來超過一定金額未依法申
報用途即有違反銀行法之嫌，佐以賦稅署人員一再指稱原告有買賣黃金之事實，情急
之下，方脫口而出。按鈞院八十一年度判字第一九四六號判決認「．．．原處分以不
具證明力之訪問紀錄，遽為決定原告有違規營業之事實，顯與證據法則有違．．．。
」，又三十二年判字第十六號判例亦認：「．．．行政官署對於人民有所處罰，必須
確實證明其違法之事實，倘所提出之證據不能確實證明違法事實存在，其處罰即不能
認為合法。」原告所提領之金額高達四、五千萬餘元，如果為買賣路邊攤之一件數百
元之成衣或一件數十元之五金，依該金額計之，買賣成衣即高達數十萬件，五金高達
數百萬件，試問，依經驗論理法則以觀，一個路邊攤之小販有可能於「一年內」（八
十一年），即有如此之營業額（一天可賣一千件路邊攤成衣），且果為買賣者，其買
賣之地點、存貨之地方，又買賣對造人王增添又如何取貨進貨，被告均未詳細調查，
連所謂之買賣對造王增添亦未訊問遽以一訪談紀錄認定原告有買賣營業之事實，訴願
、再訴願決定亦均憑原告所謂之「不正確之自白」即為認定，而不願再為任何之調查
及採信原告之主張，抑有進者，該香港籍人士林滋柏亦以此開具王增添活儲領款單之
方式向十數人借貸金錢，該十數人亦曾受賦稅署之調查，有該談話筆錄可稽，足徵原
告所言借貸之情非虛，請函調該等談話紀錄過院參辦。二、原處分違背禁止恣意原則
：按行政機關僅應基於實質觀點而為決定與行為，其行為與所處理之事實須保有適度
之關係，故禁止行政機關之行為，欠缺合理充分之實質理由，且禁止任何客觀上違反
憲法基本精神及事務本質之行為，此為行政法上之「禁止恣意原則」，被告僅依原告
情急之下所為之不正確之談話紀錄，在未為任何調查有無買賣事實之情形下，即基此
臆測而處罰原告七佰餘萬元罰鍰，該行政處分實欠缺合理充分之實質理由，更違反行
政法上之「禁止恣意原則」，原處分實為違法。為此請判決將一再訴願決定及原處分
均撤銷等語。
被告答辯意旨略謂︰原告於八十一年度未依規定申請營業登記，擅自經營時裝、五金
等買賣業務，營業收入計五二、三一四、二八六元，未報繳營業稅，案經財政部賦稅
署依據銀行提供之提領巨額現金客戶名單備查簿所查獲，移由被告審理違章成立，有
財政部八十五年八月二十八日台財稅第八五二○○九○七一號函影本、原告八十五年
五月二十七日於財政部賦稅署製作之談話紀錄影本及原告由合作金庫長安支庫提領巨
額現金紀錄（客戶名單備查簿）影本等附卷可稽；且原告於上開談話紀錄中明：「
．．．本人甲○○，從事時裝、五金等買賣業務，業務均以海韻國際公司為聯絡處．
．．本人八十一年度自王增添帳戶累計提領五四、九三○、○○○元主要係時裝銷售
（切貨）之貨款。．．．由於本人並不認識王增添，惟切貨對象均使用王增添帳戶支
付貨款．．．」，是以本案違章事證堪予認定。至原告主張其與王增添從未有買賣成
衣五金之事實，而係借貸往來，之所以於賦稅署之談話紀錄中有買賣之記載，實乃原
告因不諳法律誤以為有違反銀行法之罪名，以致原查時謊稱與王君為服裝買賣關係
云云，惟前揭事實已據原告坦承不諱，該金額高達數千萬元，原告又無法提供任何具
體事證以實其說，是原告空言主張，自不足採據。次查卷附一次提領現鈔一百萬元以
上客戶名單備查簿影本所載，單就八十一年一月份觀之，原告分別於該月七日、十三
日、二十二日、二十五日、二十七日及三十日均有自王增添帳戶提領現鈔之紀錄，其
次數頻繁，是該系爭金額倘如原告復查時所稱係屬借貸款之收回，在時間皆相距不久
之情形下，為何會選擇多次現金提領之如此徒增困擾之方式辦理，且原告迄未提示資
金流程及相關證據佐證，所稱頗令人質疑。況原告八十六年六月十四日出席台北市政
府訴願審議委員會第三九六次會議說明時，就其主張借貸關係中諸如資金來源、數額
、利息計算等相關問題，亦未能有明確合理之說明及提供證據佐證。另被告亦非僅憑
原告之談話紀錄，尚有稽核報告節略影本、提領巨額現金紀錄資料影本及財政部函影
本等佐證，原告就此所陳，恐有誤解。至關於自王增添帳戶領取巨款者尚有他人乙節
，並不影響原告違章事實之認定，原告自難據此主張解免其責。被告為補稅及按所漏
稅額處三倍罰鍰之處分，並無不合，敬請駁回原告之訴等語。
　　理  由
壹、關於補徵營業稅部分：
按「在中華民國境內銷售貨物或勞務及進口貨物，均應依本法規定課徵營業稅。」「
營業人之總機構及其他固定營業場所，應於開始營業前，分別向主管稽徵機關申請營
業登記。」「營業人有左列情形之一者，主管稽徵機關得依照查得之資料，核定其銷
售額及應納稅額並補徵之：一、．．．三、未辦妥營業登記，即行營業。」分別為營
業稅法第一條、第二十八條前段及第四十三條第一項第三款所明定。本件原告於八十
一年度未依規定申請營業登記，擅自經營時裝、五金等買賣業務，營業收入計五二、
三一四、二八六元，未報繳營業稅，案經財政部賦稅署依據銀行提供之提領巨額現金
客戶名單備查簿查獲，移由被告審理違章成立，有該部八十五年八月二十八日台財稅
第八五二○○九○七一號函影本、原告八十五年五月二十七日於財政部賦稅署製作之
談話紀錄影本及原告由合作金庫長安支庫提領巨額現金紀錄（客戶名單備查簿）影本
等附原處分機關卷可稽；被告乃核定補徵營業稅二、六一五、七一四元。原告訴稱：
伊從王增添帳戶提領款項，係借貸款之收回，並非生意買賣款項，於賦稅署備詢時，
因害怕借貸銀錢會被科以地下錢莊，違反銀行法之罪名，以致原查時謊稱與王君為服
裝買賣關係等語，惟查原告於八十五年五月二十七日供承：「本人八十一年度自王增
添帳戶累計提領五四、九三○、○○○元主要係時裝銷售（切貨）之貨款。」有談話
紀錄附原處分卷可稽。按該項提領金額高達數千萬元，原告復無任何具體事證足資證
明其係借款，空言主張，已非無疑。次查八十一年一月份原告所提領現鈔一百萬元以
上客戶名單備查簿影本載明，其分別於七日、十三日、二十二日、二十五日、二十七
日及三十日有自王增添帳戶提領現款，次數頻繁，是該系爭金額果如其所稱係屬借貸
款之收回，又何需以多次現金提領之方式辦理，按原告於八十六年六月十四日在台北
市政府訴願審議委員會第三九六次會議，雖曾主張此屬借貸關係，惟就其借貸資金來
源、數額、利息計算方法等相關問題，均未予說明亦無資金流程及相關證據佐證。參
諸被告所提稽核報告節略影本、提領巨額現金紀錄資料影本及財政部函影本等足證原
告主張各節，尚非可採。至關於自王增添帳戶領取巨款者尚有他人乙節，對原告前揭
違章事實不生影響。從而被告補徵原告營業稅二、六一五、七一四元，洵無不合。
貳、關於違反營業稅科處罰鍰部分：
按「納稅義務人，有左列情形之一者，除追繳稅款外，按所漏稅額處一倍至十倍罰鍰
，並得停止其營業：一、未依規定申請營業登記而營業者。」為營業稅法第五十一條
第一款所規定。查原告於八十一年度未依規定申請營業登記，擅自經營時裝、五金等
買賣業務，營業收入計五二、三一四、二八六元，逃漏營業稅二、六一五、七一四元
，違章事證明確，已如前述，被告乃依前揭規定處以三倍罰鍰計七、八四七、一○○
元（計至百元止），亦無不合，原告指原處分徒憑臆測恣意課處罰鍰云云，自非可採
。綜上所述，本件原處分核無違誤，一再訴願決定遞予維持，俱屬妥適，原告起訴論
旨為無理由，應予駁回。
據上論結，本件原告之訴為無理由，爰依行政訴訟法第二十六條後段，判決如主文。
中    華    民    國     八十八      年      五      月     二十一      日
                    行 政 法 院 第 四 庭
                                審 判 長 評  事      葉  振  權
                                         評  事      吳      仁
                                         評  事      吳  錦  龍
                                         評  事      林  家  惠
                                         評  事      吳  明  鴻
右  正  本  證  明  與  原  本  無  異
                                         法院書記官  張  惠  美
中    華    民    國     八十八      年      五      月     二十一      日
